臺灣花蓮地方法院刑事判決　　　　　　　　　　　　　九十一年度訴字第一一號
　　公　訴　人　臺灣花蓮地方法院檢察署檢察官
　　被　　　告　寅○○
　　選任辯護人　王政琬
　　被　　　告　Ｋ○○
　　　　　　　　Ｈ○○
　　　　　　　　Ｉ○○
　　右　一　人
　　選任辯護人　曾泰源
右列被告因行使偽造文書等案件，經檢察官提起公訴（九十年度偵字第一九０四號）
，本院判決如左：
    主  文
寅○○、Ｋ○○共同連續行使偽造私文書，足以生損害於公眾及他人，各處有期徒刑
陸月，如易科罰金均以參佰元折算壹日。
偽造之台灣大哥大行動電話服務申請書，及同意書上之「戌○○」、「巳○○」、「
Ｆ○○」、「Ｏ○○」、「天○○」、「Ｔ○○」、「Ｕ○○」、「癸○○」、「壬
○○」、「Ｒ○○」、「子○○」、「蔡和諧」、「Ｗ○○」、「Ａ○○」、「利子
龍」、「Ｄ○○」、「己○○」、「Ｓ○○」、「Ｌ○○」、「酉○○」、「甲○○
」、「Ｃ○○」、「Ｐ○○」、「Ｂ○○」、「ｅ○○」、「丑○○」、「ｂ○○」
、「Ｚ○○」、「丁○○」、「Ｘ○○」、「申○○」、「蔡秀怡」、「辰○○」、
「戊○○」、「宇○○」、「地○○」、「Ｎ○○」、「Ｖ○○」、「Ｊ○○」、「
Ｙ○○」、「Ｇ○○」、「卯○○」、「庚○○」、「乙○○」、「丙○○」、「玄
○○」、「黃○○」、「ｄ○○」、「宙○○」、「未○○」、「Ｍ○○」、「ｃ○
○」、「亥○○」、「Ｑ○○」、「ａ○○」、「午○○」等五十六人之印文、署押
，及偽造彼等之印章，均沒收。
Ｈ○○、Ｉ○○均無罪。
  事  實
一、寅○○、Ｋ○○及Ｅ○○（到案另結），知悉台灣大哥大股份有限公司（下稱台
    灣大哥大）推出「多號用戶折扣優惠費率」，並可搭配申辦比一般市面價格便宜
    之行動電話機具折扣方案，彼等認為如趁該行動電話公司因一時稽查不易，並將
    大批不知情之人頭客戶資料，同時並分區送往申辦多號電話後，即將申辦取得之
    行動電話轉賣，扣除最初申請費用及低廉機具之成本，將有暴利可圖，乃共同基
    於概括之犯意聯絡，先由Ｋ○○出面聯繫Ｅ○○、寅○○等人，並約定如彼等能
    搜集辦妥一位客戶之行動電話，即提供Ｅ○○、寅○○等人新台幣（下同）一千
    元至二千元不等之佣金。Ｅ○○、寅○○等人見有豐厚之利潤可得，乃共同起意
    先以申辦信用卡並搭配贈送客戶行動電話手機為號召（其實其等係利用此種誘人
    之方法，以便大量蒐集可資利用之客戶資料，充作不當使用，俾便自Ｋ○○處獲
    取鉅額佣金為主要目的）以廣招來民眾申辦。Ｅ○○更將已印妥有聯邦銀行信用
    卡推廣組寅○○字樣之名片，提供予寅○○使用，寅○○明知自己並非該銀行之
    職員，仍持用上開名片，於八十九年九月十八日至二十日止，連續前往花蓮縣市
    各地如稅捐處、精鍾商專等公私立機關，大肆宣稱銀行為回饋申辦信用卡之客戶
    起見，如申辦信用卡者，將免費贈送客戶行動電話手機一具，致使不知情之客戶
    如戌○○（詳如警卷三０五至三五八頁附表）等一百餘人不疑有他，紛紛提供彼
    等之身份證件、服務識別證等影印資料，交付予寅○○申辦。寅○○於蒐妥上開
    客戶資料後，即迅速寄往台北市○○路一四五號日盛通訊行由Ｋ○○收受，再由
    Ｋ○○自同年九月二十日至二十七日止，在台北市區內，連續偽刻如主文所示之
    戌○○等五十六人之印章，並與不知情之Ｈ○○、Ｉ○○（詳後述）等二人以每
    一人頭戶，每人申辦高達三至二十個門號（並搭配行動電話手機）之不當方法，
    偽填不實之行動電話服務申請書及同意書，並在其上偽造戌○○等五十六人之署
    押並偽造印文，且將寄帳單地填為Ｋ○○住處即台北縣中和市○○街五十三之七
    號六樓，以便規避電話公司徵信或使客戶不易查覺等方法後，即持向台北縣市、
    桃園等處等十家台灣大哥大加盟店分別提出行使，致該等電話業者之人員，因一
    時間相互查對徵信不易，而遭其等偽冒申領行動電話計達五十六人次，門號含手
    機計為一千零五十四支之行動電話（詳如警卷三０五至三五八頁附表）。Ｋ○○
    等人除支付低廉之申請費用外，並將其中六十九支行動電話手機，轉發給不知情
    之人頭客戶外，仍將其餘近一千支行動電話手機，迅然轉賣獲利。嗣經上開客戶
    發覺有異，經向上開電話公司聯繫查詢，始悉上情後即報警循線查獲。
二、案經台灣大哥大告訴及花蓮縣警察局花蓮分局報告臺灣花蓮地方法院檢察署檢察
    官偵查起訴。
    理  由
一、訊據被告寅○○固坦承受Ｅ○○指示蒐集客戶服務證、識別證等資料影本寄送予
    被告Ｋ○○，並將Ｋ○○送抵之六十九支大哥大送交客戶之事實；被告Ｋ○○固
    亦坦承持被告寅○○寄送之服務證、識別證等資料影本向台灣大哥大申請行動電
    話門號，且因此享有以較低廉之價格購得前述大哥大後，將其中之六十九支持交
    Ｅ○○轉交被告寅○○，其餘購得之大哥大予以轉賣獲利等情不諱，惟均矢口否
    認有何犯行，被告寅○○辯稱：Ｅ○○告訴伊，只要提供身分證、識別證等證件
    購得十支或二十支行動電話後，即可贈送提供資料者一支行動電話，伊即向其持
    有聯邦信用卡之原客戶告知該項消息，並未聲稱辦信用卡可贈送手機。嗣經彼等
    同意取得前述資料後，即將蒐妥之資料寄予被告Ｋ○○，伊並不知道申辦行動電
    話門號贈送手機之事，亦不知道被告Ｋ○○利用其提供之資料去申辦行動電話，
    且未同意被告Ｋ○○去刻客戶的印章；被告Ｋ○○辯稱：伊確有將申辦三至二十
    支行動電話門號，由伊贈送一支手機之事，告知Ｅ○○，Ｅ○○且告訴伊已轉知
    被告寅○○，伊不知道被告寅○○如何取得前述資料，當李女將前述資料寄予伊
    後，伊曾向李女詢及為何沒有印章，李女回答來不及收，並委託伊代刻。嗣伊以
    李女提供之資料，填具申請書、同意書等資料並蓋用印章後，即向台灣大哥大申
    辦門號並以較低廉之價格購得一千零五十四支行動電話，購得後將其中六十九支
    交予李女，其餘行動電話予以販售，所得之價金用來支付前述申請門號每月須付
    的六十六元月租費，及要交付游男、李女之佣金云云。經查：
  (1)被告寅○○自承並非聯邦銀行之職員，而係正玄公司之職員，該公司僅受謙和昌
    公司委任幫聯邦銀行行銷信用卡，證人即謙和昌公司業務經理辛○○於警訊中證
    稱其雖有委託寅○○代辦行銷聯邦信用卡業務，但並無委託從事行動電話之申請
    業務等語（警卷二九七頁）。另被害人戌○○等五十六人於警訊時亦一致陳稱：
    被告寅○○自稱係聯邦銀行信用卡推廣組之職員，向彼等陳稱申辦信用卡即可獲
    贈一支行動電話，所以彼等才將身分證、職員證影本交給被告寅○○，彼等並未
    授權李女向台灣大哥大申辦行動電話門號等語。足見被告寅○○確係假藉「辦信
    用卡，贈送手機」之名目，向被害人戌○○等人取得身分證、識別證等資料，所
    辯係向原聯邦信用卡客戶索取資料云云，不足採信。
  (2)被告Ｋ○○迭於警訊時及審判中供稱：委託被告寅○○、Ｅ○○代為尋找願意指
    供資料的客戶時，曾談及每辦妥一件願付給一千至二千元之佣金，並且確有將台
    灣大哥大優惠方案的內容，即申請三至二十支行動電話門號，即可以較低廉的價
    錢購買行動電話。至於行動電話門號每月月租費六十六元，共須支付三年由其來
    付，且對願意提供資料者由其贈送乙支行動電話。嗣李女將申請資料寄予伊後，
    還曾向Ｅ○○確認等語（警卷二十頁；審判卷七十四、九十四、一０六頁）。共
    同被告Ｅ○○亦供稱：在李女蒐集資料前有告知李女，是要蒐集資料辦門號，並
    有告知李女相關的優惠方案，如電話費由被告Ｋ○○繳，要繳三年，但因第一個
    月的帳單無法寄到Ｋ○○處，會寄到客戶家中，所以要客戶不要理會第一個月的
    帳單（審判卷九十四、九十五頁）。顯見被告寅○○於向被害人戌○○等人詐取
    資料時，已明知係為向台灣大哥大辦理行動電話門號，所辯以為係提供資料購買
    十至二十支行動電話即可獲贈一支，不知係提供資料用來申辦行動電話門號云云
    ，不足採信。
  (3)被告寅○○所取得之被害人戌○○等人之資料係詐騙而來，且戌○○等人並未授
    權李女向台灣大哥大申辦行動電話門號等情，已如前述，被告寅○○迭於警訊時
    及審判中一再供稱：僅將蒐妥之資料寄予被告Ｋ○○，並未同意被告Ｋ○○去刻
    客戶的印章等語（警卷五頁；審判卷四十六、七十五、九十四頁），而被告寅○
    ○係受Ｅ○○告知被告Ｋ○○處有此方案，且三人在蒐集資料前已談及每辦妥一
    件即付給一千至二千元之佣金之事，被告Ｋ○○久任職於通訊行，當知申辦行動
    電話門號所需之手續，且其亦自承經估算後扣除佣金及月租費後尚有利潤，則當
    其取得被告寅○○交付之資料但無印章時，難道對該等資料之來源全然無疑？豈
    有僅向被告寅○○詢問後即代刻印章？況被告寅○○既以詐騙手段取得前述資料
    ，且知道被告Ｋ○○將用其提供之料申辦行動電話門號，則申辦行動電話門號之
    資料既有短少，除非二人均知道資料來源有問題，為求厚利不願捨棄，進而偽刻
    被害人之印章，否則自當放棄繼續申請行動電話門號。是被告Ｋ○○所辯不知被
    告寅○○如何取得前述資料，且係經李女同意後才刻印章云云，不足採信。
  (4)此外，復有寅○○之名片、記事簿一本及被害人戌○○等人行動電話服務申請書
    、同意書五十六份扣案可稽。
  綜上所述，本件事證明確，被告所辯不足採信，犯行堪以認定。
二、核被告寅○○、Ｋ○○所為，均係犯刑法第三百三十九條第一項詐欺取財罪、同
    法第二百十六條、第二百十條行使偽造私文書罪。被告二人與同案被告Ｅ○○間
    ，就前開犯行，有犯意聯絡及行為分擔，均共同正犯。被告偽造署押、印章犯行
    ，為偽造私文書之部分行為，不另論罪。偽造私文書之低度行為，復為行使之高
    度行為所吸收，亦不另論罪。被告先後多次犯行，時間緊接、構成要件相同，顯
    係基於概括犯意反覆為之，應依連續犯規定論以一罪，並依法加重其刑。又被告
    所犯上開二犯行，有方法結果之牽連關係，應依牽連犯規定，從一重之行使偽造
    私文書罪處斷。又刑法第四十一條業於九十年一月四日修正，同年一月十日經總
    統公布實施，該條修正為：「犯最重本刑為五年以下有期徒刑之罪，而受六月以
  下有期徒刑或拘役之宣告，因身體、教育、職業、家庭之關係或因其他正當事由
    ，執行顯有困難者，得以一元以上三元以下折算一日，易科罰金。但確因不執行
    所宣告之刑，難收矯正之效或難以維持法秩序者，不在此限。」「併合處罰之數
    罪，均有前項情形，其應執行之刑逾六月者，亦同」；較諸修正前刑法第四十一
    條規定：「犯最重本刑為三年以下有期徒刑以下之刑之罪，而受六月以下有期徒
    刑或拘役之宣告，因身體、教育、職業或家庭之關係，執行顯有困難者，得以一
    元以上三元以下折算一日，易科罰金」，就易科罰金部分，以新法對行為人較為
    有利，是依據前開說明，本案自應適用修正後之刑法第四十一條第一項前段規定
    ，對被告諭知易科罰金之折算標準。爰審酌被告二人並無前科，素行尚佳，及犯
    罪之手段、所獲得之利益頗鉅，與犯罪後之態度等一切情狀，分別量處如主文所
    示之刑，並諭知易科罰金之折算標準。偽造之台灣大哥大行動電話服務申請書，
    及同意書上之「戌○○」、「巳○○」、「Ｆ○○」、「Ｏ○○」、「天○○」
    、「Ｔ○○」、「Ｕ○○」、「癸○○」、「壬○○」、「Ｒ○○」、「子○○
    」、「蔡和諧」、「Ｗ○○」、「Ａ○○」、「利子龍」、「Ｄ○○」、「己○
    ○」、「Ｓ○○」、「Ｌ○○」、「酉○○」、「甲○○」、「Ｃ○○」、「Ｐ
    ○○」、「Ｂ○○」、「ｅ○○」、「丑○○」、「ｂ○○」、「Ｚ○○」、「
    丁○○」、「Ｘ○○」、「申○○」、「蔡秀怡」、「辰○○」、「戊○○」、
    「宇○○」、「地○○」、「Ｎ○○」、「Ｖ○○」、「Ｊ○○」、「Ｙ○○」
    、「Ｇ○○」、「卯○○」、「庚○○」、「乙○○」、「丙○○」、「玄○○
    」、「黃○○」、「ｄ○○」、「宙○○」、「未○○」、「Ｍ○○」、「ｃ○
    ○」、「亥○○」、「Ｑ○○」、「ａ○○」、「午○○」等五十六人之印文、
    署押及偽造彼等之印章，均應依刑法第二百十九條規定宣告沒收。
三、公訴意旨另以被告Ｈ○○、Ｉ○○與被告Ｋ○○共同偽該被害人戌○○等人之印
    章，並於台灣大哥大行動電話服務申請書上偽造被害人戌○○等人之署押，持向
    台灣大哥大申請行動電話門號，俾以取得較低廉之行動電話等情，亦涉犯行使偽
    造私文書及詐欺取財罪嫌。按犯罪事實應依證據認定之，無證據不得推定其犯罪
    事實；又不能證明被告犯罪者，應諭知被告無罪之判決，刑事訴訟法第一百五十
    四條、第三百零一條第一項前段分別定有明文。公訴人認彼二人犯前述罪名，無
    非以彼等幫忙填寫行動電話申請書為據。訊據被告Ｈ○○、Ｉ○○二人固坦承幫
    被告Ｋ○○填寫行動電話申請書等情不諱，惟均堅詞否認有何犯行，辯稱：該等
    資料係被告Ｋ○○所交予，不知資料來源，印章亦係被告Ｋ○○刻的等語。經查
    ，被害人戌○○等人之印章確係被告Ｋ○○所刻的等情，業據被告Ｋ○○供承在
    卷（警卷十九頁；審判卷七十四、一０六頁），而因被告寅○○所寄來之資料很
    多，被告Ｋ○○才委請被告Ｈ○○、Ｉ○○代為填寫行動電話申請書，且行動電
    話申請書上的印章亦係被告Ｋ○○所蓋的等情，亦據被告Ｋ○○供明在卷（審判
    卷七十四、一０八頁），足見被告Ｈ○○、Ｉ○○確係僅幫忙申請書而已，尚無
    證據證明被告Ｋ○○曾將偽刻印章，及非法取得被害人戌○○等人資料之事，告
    訴被告Ｈ○○、Ｉ○○二人，難認二人與被告Ｋ○○、Ｅ○○、寅○○間，有共
    同犯意聯絡。此外，復查無其他積極證據，足資證明被告犯罪，揆諸首開說明，
    自應諭知被告Ｈ○○、Ｉ○○無罪之判決。
四、據上論結，應依刑事訴訟法第二百九十九條第一項前段、第三百零一條第一項前
  段，刑法第二十八條、第五十六條、第三百三十九條第一項、第二百十六條、第
    二百十條、第五十五條、第四十一條第一項前段、第二條第一項前段、第二百十
    九條，罰金罰鍰提高標準條例第一條前段、第二條，判決如主文。
本案經檢察官李子春到庭執行職務。
中     華     民     國     九十一    年      八    月          三十    日
                            臺灣花蓮地方法院刑事庭
                                法  官  湯  文  章
右正本證明與原本無異。
如對本判決不服，應於送達後十日內，向本院提出上訴狀。（應抄附繕本）告訴人或
被害人如對於本判決不服者，應具備理由請求檢察官上訴，其上訴期間之計算係以檢
察官收受判決正本之日期為準。
                                法院書記官
中     華      民      國    九十一    年      九      月      二       日
附錄本判決論罪之法律條文：
決論罪之法律條文刑法第二百十條：
偽造、變造私文書，足以生損害於公眾或他人者，處五年以下有期徒刑。
刑法第二百十六條：
行使第二百十條至第二百十五條之文書者，依偽造、變造文書或登載不實事項或使登
載不實事項之規定處斷。
刑法第三百三十九條第一項：
意圖為自己或第三人不法之所有，以詐術使人將本人或第三人之物交付者，處五年以
下有期徒刑、拘役或科或併科一千元以下罰金。
